臺灣基隆地方法院民事裁定  
111年度消債更字第50號
聲  請  人  劉淑蘭  
訴訟代理人  黃郁叡律師
債  權  人  台北富邦商業銀行股份有限公司


法定代理人  程耀輝  
代  理  人  黃國榮  
債  權  人  國泰世華商業銀行股份有限公司

法定代理人  郭明鑑	 	

代  理  人  陳福榮  
債  權  人  聯邦商業銀行股份有限公司

法定代理人  林鴻聯  
代  理  人  鄭伊舒  
債  權  人  遠東國際商業銀行股份有限公司


法定代理人  侯金英  
債  權  人  台新國際商業銀行股份有限公司


法定代理人  尚瑞強  


債  權  人  新光行銷股份有限公司

法定代理人  李明新  
代  理  人  鄭穎聰  
債  權  人  滙誠第二資產管理股份有限公司

法定代理人  莊仲沼  
債  權  人  良京實業股份有限公司

法定代理人  平川秀一郎



上列聲請人聲請消費者債務清理事件，本院裁定如下： 
    主  文
聲請人即債務人劉淑蘭於民國111年7月22日上午10時起開始更生
程序。
命司法事務官進行本件更生程序。
    理  由
壹、聲請意旨略以：
　　聲請人因無力清償債務，故於消費者債務清理條例（下稱消
    債條例）施行後，曾於民國111年3月間向本院聲請消費者債
    務清理之調解，因聲請人與最大債權銀行台北富邦商業銀行
    股份有限公司（下稱富邦商銀），均未出席而調解不成立，
    有調解不成立書可稽，協商當時聲請人陳報之債務本金總額
    為新臺幣（下同）115萬0,113元。而聲請人為51年10月生，
    現為60足歲，與兒子同住，距離勞動基準法所定之強制退休
    年齡65歲尚餘5年，目前於臺北信義區新光三越擔任鞋靴銷
    售，月薪依業績獎金，約莫2萬7,000元至3萬5,000元之間，
    並無受扶養人，每月必要生活費用按消債條例第64條之2第1
    項、消債條例施行細則第21條之1之規定，依111年度臺灣省
    最低生活費1萬4,230元之1.2倍即1萬7,076元，目前尚有強
    制執行案件繫屬於臺北地方法院（110年度司執助丙字第132
    3號），被執行金額為3萬元，而有不能清償債務之情形，兼
    之聲請人未經法院裁定開始清算程序或宣告破產，爰依法向
    本院聲請更生等語。
貳、按債務人不能清償債務或有不能清償之虞者，得依消債條例
    所定更生或清算程序，清理其債務；債務人無擔保或無優先
    權之本金及利息債務總額未逾1,200萬元者，於法院裁定開
    始清算程序或宣告破產前，得向法院聲請更生；法院開始更
    生程序之裁定，應載明其年、月、日、時，並即時發生效力
    ，消債條例第3條、第42條第1項及第45條第1項分別定有明
    文。次按債務人對於金融機構負債務者，在聲請更生或清算
    前，應向最大債權金融機構請求協商債務清償方案，或向其
    住、居所地之法院或鄉、鎮、市、區調解委員會聲請債務清
    理之調解，同條例第151條第1項定有明文。　　
參、經查：
一、關於前置協商之要件
　　聲請人前於111年6月間向本院聲請消費者債務清理之調解，
    因聲請人與最大債權銀行富邦商銀均未出席，而調解不成立
    等情，有本院111年度司消債調字第30號（下稱系爭調解案
    件）之調解不成立證明書影本在卷可稽，堪可採認。
二、聲請人之債務總額未逾1,200萬元
　　聲請人主張其積欠富邦商銀等金融機構及非金融機構債權人
    無擔保或無優先權之債務共115萬0,113元。然依據債權人國
    泰世華商銀陳報，最大債權銀行應為臺北富邦商銀，5家銀
    行金融機構債權總金額應為202萬0,932元。
三、聲請人有不能清償債務之情形
    聲請人主張其2年內薪資收入共為55萬9,000元，2年內個人
    生活支出為38萬2,704元，因此依其所述，如扣除生活支出
    後之餘額均作為清償債務之用，每年可投入清償債務之金額
    約為8萬8,148元，而單以5家債權銀行所陳報目前債務2,02
    萬0,932元計算，聲請人需費時22年方能清償完畢，更何況
    尚有多家資產管理公司之債權尚未列入，清償期間尚且不斷
    增生利息、違約金。聲請人為51年10月生，已近60歲，距離
    勞動基準法所定之強制退休年齡65歲，僅有5年，依據上述
    財產收入及負債狀況觀察，足認聲請人主張有不能清償債務
    情形，應堪採信。
肆、綜上所述，聲請人既有不能清償債務之情事，自應允其於消
    債條例施行後，選擇以更生程序清理其債務，藉以妥適調整
    聲請人與債權人及其他利害關係人間之權利義務關係，保障
    債權人獲得公平受償，並謀求聲請人經濟生活之重建復甦機
    會。此外，聲請人尚未經法院裁定開始清算程序或宣告破產
    ，亦無消債條例第6條第3項、第8條或第46條各款所定駁回
    更生聲請之事由存在，則聲請人聲請更生，於法尚無不符，
    應予准許。
伍、末按法院裁定開始更生或清算程序後，得命司法事務官進行
    更生或清算程序，必要時得選任律師、會計師或其他適當之
    自然人或法人為監督人或管理人，消債條例第16條第1項亦
    有規定。查本院既裁定准許開始本件更生程序，爰依前揭規
    定，命司法事務官進行本件更生程序，爰裁定如主文。
中　　華　　民　　國　　111 　年　　7 　　月　　20　　日
                      民事庭法  官  王翠芬
以上正本係照原本作成。
本件裁定不得抗告。
中　　華　　民　　國　　111 　年　　7 　　月　　20　　日
                            書記官  陳怡君